臺灣臺南地方法院刑事判決
111年度訴字第969號
公  訴  人  臺灣臺南地方檢察署檢察官
被      告  劉玉惠




選任辯護人  郭常錚律師
上列被告因違反毒品危害防制條例案件，經檢察官提起公訴（11
1年度偵字第18343號）及移送併辦（111年度偵字第23826號），
本院判決如下：
    主      文
劉玉惠犯如附表編號1至4所示之罪，共肆罪，各處如附表編號1
至4所示之刑。所處不得易科罰金之有期徒刑，應執行有期徒刑
拾年陸月。
沒收部分併執行之。
    事      實
一、劉玉惠（綽號：姊啊）明知甲基安非他命為毒品危害防制條
    例第2條第2項第2款所列之第二級毒品，而該等毒品未經許
    可並不得販賣、持有或施用，竟：
（一）與真實姓名、年籍均不詳之某成年男子，共同基於意圖營
      利販賣第二級毒品甲基安非他命之犯意聯絡，以其持用之
      行動電話門號0000000000號作為聯絡工具，分別於如附表
      編號1至3所示之時間、地點，以各該如附表編號1至3所示
      之方法，販賣第二級毒品甲基安非他命予林倉賓一人。
（二）又基於幫助施用第二級毒品之犯意，於附表編號4所示之
      時間、地點，以如附表編號4所示之方法，受劉憲璋之託
      ，代劉憲璋向他人購得如附表編號4所示之第二級毒品甲
      基安非他命後，交付該甲基安非他命給劉憲璋，供劉憲璋
      施用。
二、嗣經警於民國111年8月2日上午6時10分許，持本院核發之搜
    索票，前往劉玉惠位於臺南市○○區○○段000地號上鐵皮屋執
    行搜索，並當場扣得其用於販毒之行動電話1支，因而查悉
    上情。
三、案經臺灣臺南地方檢察署檢察官指揮臺南市政府警察局刑事
    警察大隊偵查後起訴及移送併辦。
    理      由
壹、證據能力部分：
    本件認定事實所援引之下列供述證據，除證人林倉賓於審判
    外陳述之警詢筆錄，被告劉玉惠及其辯護人表示不同意作為
    證據（本院卷第336頁），且不具「特信性」及「必要性」
    ，應無證據能力外，其餘供述證據經提示當事人及辯護人均
    同意有證據能力（本院卷第335至336頁），本院審酌該等審
    判外陳述作成當時之過程、內容、功能等情況綜合判斷，認
    具備合法可信之適當性保障，與起訴待證事實具關連性且無
    證據價值過低之情形，均有證據能力，得採為認定事實之基
    礎。又以下引用之卷內書物證等非供述證據，當事人及辯護
    人均未有主張排除之爭執，而其取得過程並無瑕疵，復無使
    用禁止之情形，亦皆有證據能力，得作認定事實之判斷依據
    。
貳、實體部分：
一、被告坦承其持用之門號0000000000號行動電話，確曾於如附
    表編號1至4所示之時間，分別與林倉賓（附表編號1至3，3
    次）及劉憲璋（附表編號4，1次）二人通話，且林倉賓及劉
    憲璋二人確實於如附表編號1至4所示時間，取得如附表編號
    1至4所示之第二級毒品甲基安非他命；並坦承幫助其弟劉憲
    璋向藥頭購得毒品施用之事實。惟矢口否認有何販賣第二級
    毒品甲基安非他命予林倉賓及劉憲璋之犯行，辯稱：附表編
    號1至3部分，是綽號「隆仔」的李明隆自己販賣毒品給林倉
    賓的，因為李明隆那陣子沒有行動電話，所以就拿我的行動
    電話跟林倉賓聯絡，毒品是李明隆拿來的，後來李明隆叫我
    跟林倉賓催錢，我才叫林倉賓用匯款的方式；至於附表編號
    4部分，我是幫助劉憲璋施用毒品，我沒有販賣毒品給劉憲
    璋，當時劉憲璋跟我聯絡要拿毒品，我就跟劉憲璋一起去找
    綽號「紅茶」的吳祖鈺，吳祖鈺再賣新臺幣（下同）2,000
    元的安非他命給劉憲璋云云。辯護人則為被告辯護稱：附表
    編號1至3部分，均僅林倉賓片面之詞，難認被告有販賣毒品
    予林倉賓；至附表編號4部分，被告係基於手足之情，幫助
    其弟劉憲璋購得毒品，應僅構成幫助施用毒品罪等語。然查
    ：
（一）【犯罪事實一、（一），即附表編號1至3部分】：
　　⒈證人林倉賓於偵查時業已明確具結證稱：（附表編號1部分
      ）111年5月14日我曾持用行動電話門號0000000000號與被
      告持用之行動電話門號0000000000號通話聯繫，我稱呼被
      告為「姊仔」；111年5月14日我有向被告購買3千元的毒
      品，我們約在關廟區下湖一街77號前面交易，交易時間是
      當日上午7時51分許通話完後交易的，我晚上再匯7千元給
      被告，7千元是包括我之前陸陸續續向被告購買毒品的部
      分，加上這次的3千元，累積到7千元一次匯給她；（附表
      編號2部分）111年5月18日晚上11時52分許，我也是跟被
      告聯絡交易毒品事宜，我們約在111年5月19日凌晨0時30
      分許，在「北海道超市」前交易，我向被告購買3千元的
      毒品，是被告本人跟我交易；（附表編號3部分）111年5
      月27日我與被告聯絡完後，我有到「北海道超市」向被告
      購買2千元的安非他命；我總共與被告交易安非他命3次等
      語（偵卷第177至179頁），顯然已就如附表編號1至3各次
      如何與被告交易毒品、如何給付毒品價金之過程及細節詳
      細交代。
　　⒉而觀諸被告（A）與林倉賓（B）之對話內容：①【111年5月
      14日（即附表編號1）】：「（111年5月14日上午7時15分
      18秒）A：（一男子接聽）喂 等一下…B：大姐喔 怎樣 你
      說 你有聽到嗎…A：喂（斷線）」、「（111年5月14日上
      午7時18分10秒）A：（一男子接聽）喂 他叫你過來啦。B
      ：蛤 A：他說叫你過來 B：不然可以約在外面嗎 A：喔你
      現在進來到這嗎 B：嘿啊 看可不可以約再出來 A：沒關
      係，你..（斷線）」、「（111年5月14日上午7時19分37
      秒）B：喂 姐仔 你電話怪怪 這支啊 A：（一男子接聽）
      我們有沒說什麼 我們是相找而已 我跟你說啦 你到這附
      近 你再打電話姐仔再走出去 B：喔啊這樣我要到哪裡 A
      ：啊就到這門口啊 外面都可以啊 看你…啊你再打電話跟
      他說就好了 B：加油站會太遠嗎 A：太遠啦 加油站 沒啦
       你就騎到他們門外面都可以 可以避雨 你再打電話 他再
      走出去 這樣比較快 B：喔好」、「（111年5月14日上午7
      時51分31秒）A：喂 B：喂 姐仔 我快到了 你可以走到外
      面了 A：你說怎樣 B：我說你可以走出來外面了 我快到
      了 A：那裡 B：你走出來外面 工廠那邊就好了 A：你不
      走進來嗎  B：走進去嗎 A：走進來啊 我摩托車放在不能
      停的地方不能放啦 要用走的進來…B：喔好 OKOK」、「（
      111年5月14日晚上10時52分15秒）○○○○○○）B：（留言）
      那個大姐，我已經有匯那個7張給你了 你再去看一下」；
      ②【111年5月18、19日（即附表編號2）】：「（111年5月
      18日晚上8時29分32秒）B：喂，姊阿 A：我跟你講，我剛
      剛朋友來，不過他沒有往你那邊去，這樣我自己要過去 B
      ：這樣不用，不用，姊阿我跟你說…姊阿，這樣先不用好
      了 A：不過他拿過來了捏…B：你隨時都可以丟在，丟在遊
      戲點數裡面 A：沒有啦，我是說點數齁，都點數…B：沒有
      ，我現在在東區 A：你現在回去南區？C：（姊啊旁邊之
      人，語音不清）東區 B：嘿嘿…A：等一下我叫人過去會碰
      到你嗎？要親自給你送過去 B：喔喔好，那你跟他說那個
      ，這樣要拿那個嗎，放在郵寄信箱裡面 A：黑啦 C：叫他
      出來那就好了 A：如果有辦法你就出來拿就好了…直接匯
      進去就可以了。這樣啦，如果碰的到就不用寫帳戶了，如
      果碰不到再寫帳戶…B：我是這樣覺得，你寄郵寄信箱裡面
      ，因為我阿姨等一下就回來了，不方便…C：（語意不清）
      …A：匯款單就好，我是想說不用在那邊走來走去，因為這
      樣，不然都用我的也一樣 B：姊啊，你可以在那個，那個
       A：就是，你知道嘛，09一支，上次安全的，你匯的時候
      ，安全不是叫我拿，為了這件事情，也處理一陣子 B：喔
      喔，這樣我知道，好 A：好啦，帳戶你知道嗎 B：嘿啊，
      就是那個，0000000000 A：嘿啦，你看就知道了，喔喔…
      」、「 （111年5月18日下午9時6分58秒）A：喂 B：喂，
      姊啊，你還沒丟點數齁 A：我現在聯絡一下我姪子，等一
      下馬上就要過去了 B：我想說沒關係，你說先丟給別人沒
      關係 A：沒阿，因為我都用好了 B：如果有人要先給別人
      ，我今天剛好錢剛剛好，嘿啊，這樣好嘛，還是怎樣 A：
      沒關係啦，如果你有的時候再，我不要..我最後跟他說不
      用，不用用他的，用我的就好了啦 B：喔喔這樣子喔，好
      好好，這樣就一樣啦，姊啊」、「（111年5月18日晚上11
      時52分24秒）…A：阿，人到了要拿那個捏 B：啊？ A：等
      要拿錢啊，我說不是要匯給他老婆帳戶，我最後不是說不
      用 B：我那時不是說，姊啊，我錢剛剛好，這幾天我轉給
      你好不好，我這幾天做完再給你 A：啊你不是要轉給我，
      我跟對方這樣說捏 B：沒有啦，我剛剛有說我錢剛剛好，
      你跟我說沒有關係 A：我是說，我的沒有關係，我不知道
      ，算是說齁，昨天我的那個被那個去了，阿就沒有，所以
      臨時才再調 B：姊啊，我要等明天，我明天拿到工資，我
      馬上轉過去，好不好 A：那個不是我的錢，我是沒關係，
      我說沒關係，是因為那是別人的，別人的不是我的，如果
      是我，是沒關係，我的意思是這樣…C：好啦，你就問他明
      天幾點 A：好啦，沒關係啦，如果明天匯的時候，再打電
      話跟我說，我再叫對方來，明天也是有人要那個 B：喔喔
       A：可能是你聽錯了，如果是我，沒關係 C：黑啦，你跟
      他說沒關係啦 B：阿捏可能是我聽錯了 C：別亂想啦 A：
      別亂想啦 B：好啦 A：…本來想說不用那麼麻煩，直接用
      到那個就好了，到時候又怎樣又怎樣，就說不要太麻煩了
      ，匯到我的帳戶就好了，阿捏，剛剛他不能過去，是因為
      他去那邊處理一些事情，剛剛才回來，不然我就叫他拿過
      去了，啊你明天用完的時候打電話給我，我再跟他說，我
      叫他過來拿，蛤 B：OKOK」、「（111年5月19日下午5時5
      4分）…B：喂姊啊，我等下再轉遊戲點數3萬過去給你喔 A
      ：點數喔，真的還假的 B：不是啦，嘿啦…」；③【111年5
      月27日（即附表編號3）】：「（111年5月27日下午3時23
      分34秒）B：喂，姊啊 A：…這裡有個問題，就是說，要去
      處理，不過錢不夠，不夠錢我可以先，他，可以多給你，
      看你要不要這樣，我們要一起去拿，叫對方 B：我現在沒
      有捏 A：現在沒有，是這個意思嗎，這樣嘛（疑似在與旁
      邊人溝通），現在人來這裡啦，他是跟我說齁…多一點給
      你…現在就是這樣啦 B：這樣我過幾天可以嗎 A：齁，現
      在就是要去拿 B：阿不過，我現在沒有辦法捏，我現在不
      行…現在沒有辦法，不然我還要跟你說要過幾天…」、「（
      111年5月27日下午4時29分19秒）…A：…你現在就是說你那
      邊沒有就對了啦，我就跟對方說沒有，對方就是現在不夠
      3、4千，阿要跟我那個，啊我就沒有，如果我有我就用了
      ，他說現在如果下訂，會多給我們啦，這樣就對了啦，我
      就沒有那個錢，如果你要的話，就多..說多的都給你這樣
      子啦，看這樣有沒有辦法，是這樣嗎（疑似在跟旁邊人溝
      通） C：恩 B：我知道啦，我聽得懂啦，阿不過我要過幾
      天才有捏，我現在沒有 A：阿現在沒有，說沒有辦法阿，
      沒有就好了啦，好啦好啦」、「（111年5月27日下午6時3
      9分12秒）B：喂，姊阿…那個分數，到時候，再給你嗎…A
      ：我剛剛在跟你說的那個啊，你就沒辦法，我就去找別人
      了啊，阿人就還沒那個，還沒回去啦」、「（111年5月27
      日晚上7時29分10秒）A：喂，等一下我會往健仔那邊過去
      ，再往你那邊過去，丟在信箱 B：要往東區喔…A：阿再往
      你那邊過去，我再叫人家用，再放在信箱，不然你要來健
      啊那邊喔，不用啦，看你要在外面，還是我們丟在信箱  
      B：阿我跟你說，你信箱要完全丟下去喔…A：不然你出來
      外面等，因為我坐人家的車，別人處理，不是我處理，我
      有說兩天，兩天再匯錢，我有說了啦 B：喔喔 A：要到的
      時候，你再出來，好不好 B：好，你快到打給我 A：因為
      你們不太熟啦，黑啦，我交代人家用的啦」、「（111年5
      月27日晚上7時47分05秒）B：喂 A：我跟你講齁，時間有
      點趕，你看要來羊肉爐前面，還是北海道那邊…馬上要到
      了，我現在是看說要去北海道還是要…C：北海道那邊就好
      …」、「（111年5月27日晚上7時49分39秒）…B：大姊喔，
      你說你要來工地這裡，還是我過去北海 A：我看你過來北
      海好了，你來北海啦 B：好好」，有被告持用之行動電話
      門號0000000000號與林倉賓持用之行動電話門號00000000
      00號分別於111年5月14日、5月18、19日及5月27日之通訊
      監察譯文（偵卷第93至97、146至158頁）及本院111年度
      聲監字第218號通訊監察書（偵卷第225頁）在卷可憑，顯
      見全篇均充斥其二人（另尚有一名真實姓名年籍不詳之成
      年男子）關於本案3次交易毒品之暗語及渠等討論如何購
      買毒品之相關細節及對話。
　　⒊再參以證人李明隆於本院審理時亦明確證稱：我跟被告是
      在官田廟會上經由朋友介紹認識的，111年5月間我沒有行
      動電話、也沒有對外聯絡，所以我曾經借用被告的門號00
      00000000號行動電話打給朋友，但我沒有接過「北海道」
      打來的電話，我也不認識林倉賓或綽號「北海」、「北海
      道」之人；我沒有幫被告到郵局領過錢或點數，也沒有幫
      被告代收過綽號「北海道」之人或林倉賓的錢；我不認識
      林倉賓、也跟他不熟，沒有販賣過毒品給林倉賓，更沒有
      幫被告接聽過行動電話，因為被告朋友打給她，被告要不
      要接是她的事，我不會替被告接聽任何電話；我對於卷內
      關於被告與林倉賓通話的通訊監察譯文內容沒有印象等語
      （本院卷第430至435頁）。佐以被告於本院審理時自承：
      行動電話門號0000000000號是我在使用，前揭關於其與林
      倉賓之相關通訊監察譯文內容，都是其本人與林倉賓之對
      話，對話中關於「0000000000」是我姪子的帳戶，他的帳
      戶在我這邊；林倉賓匯給我的7千元是之前他欠的錢，我
      叫他匯到上開我姪子的帳戶內；當時是林倉賓要來找我，
      我叫他自己進來就好，跟他對話的人確實是我等語（本院
      卷第440至443頁），更堪認林倉賓前揭證述與被告3次交
      易毒品之內容應屬可信。而被告就此僅空言辯稱李明隆等
      人都拿他的行動電話聯絡交易毒品云云，然並未舉證以實
      其說，顯係臨訟卸責之詞，難認其所辯為可採。
　　⒋再者，販賣第二級毒品甲基安非他命均係違法行為，非可
      公然為之，且其法定刑責甚高，苟販賣者無利可圖，絕無
      甘冒被供出來源或被檢警查緝法辦之風險，而以平價或低
      價甚或無利益販賣毒品之理，且證人林倉賓於警詢及偵查
      中已證述其係分別以如附表編號1至3所示之代價向被告購
      買甲基安非他命等語，已如前述，足認被告販賣第二級毒
      品甲基安非他命之犯行，確有營利之意圖甚明。又按共同
      正犯之意思聯絡，原不以數人間直接發生或於事前有所協
      議者為限，即有間接之聯絡或於行為當時，基於相互之認
      識，以共同犯罪之意思參與者，亦包括在內。又共同正犯
      在其犯意聯絡範圍內，各自分擔犯罪行為之一部，相互利
      用他人之行為，以達其犯罪之目的者，即應對全部行為共
      同負責，不問犯罪動機起於何人，亦不必每一階段犯行，
      均經參與（最高法院97年度台上字第712 號判決意旨參照
      ），就如附表編號1至3部分，查本案被告均與某真實姓名
      年籍均不詳之成年男子，一同與林倉賓聯絡及討論相關購
      買毒品事宜，有前揭通訊監察譯文可參，足認該真實姓名
      年籍均不詳之成年男子，有與被告共同販賣第二級毒品甲
      基安非他命之意思參與，並與被告有如附表編號1至3所述
      之參與犯罪構成要件之行為分擔，是被告與該名真實姓名
      年籍均不詳之成年男子間，應以共同正犯論，而非檢察官
      起訴書所認定之單獨販賣第二級毒品甲基安非他命。
（二）【犯罪事實一、（二），即附表編號4部分】：
　　⒈此部分之犯罪事實，業據被告於本院審理時坦承不諱（本
      院卷第335、444頁），核與證人劉憲璋於警詢及偵查時之
      證述情節大致相符（偵卷第73至89、111至113、115頁）
      ，並有被告持用之行動電話門號0000000000號與劉憲璋持
      用之行動電話門號0000000000號於111年6月9日之通訊監
      察譯文（偵卷第84至85、98至99頁）及前揭本院111年度
      聲監字第218號通訊監察書（偵卷第225頁）等資料在卷可
      憑，足認被告上開任意性之自白與事實相符，應堪採信。
      是此部分（附表編號4）事證明確，被告幫助施用毒品之
      犯行應堪認定。
　　⒉公訴人雖認被告此部分亦構成販賣第二級毒品之犯行，然
      觀諸被告（A）與劉憲璋（B）之對話內容：【111年5月14
      日（即附表編號4）】：「（111年6月9日下午3時35分30
      秒）B：喂 A：喂，你要處理嗎 B：蛤 A：你要叫我聯絡
      嗎 B：嘿啦 A：你要載我去嗎 B：啊不然咧，我自己去呦
       A：你知道位置嗎 B：我知道我知道，不然我自己去 A：
      不用啦不用啦，你去他不認識啦 B：我會講啦，又不是不
      會講 A：你來載我，我打電話啦 B：好啊，你打你打 A：
      阿要怎樣 B：要半啦」、「（111年6月9日晚上7時14分44
      秒）B：喂，怎樣 A：你又跑去哪裡啊 B：我回到家阿，
      怎麼樣 A：阿，聯絡好了啦 B：聯絡好了喔 A：開車啊 B
      ：好啦好啦」、「（111年6月9日晚上7時16分37秒）B：
      阿你，球跟打火機拿出來齁 A：我去他那邊借就好了啦，
      跟安全的借就好了啦，阿我這裡又沒有 B：蛤 A：我這裡
      沒有，等等往那邊過去，再打電話叫人家拿一個出來借這
      樣啦齁 B：阿你那裡沒有，要去安全那邊拿喔 A：對，不
      是啦，球啦 B：那要去安全那邊幹嘛 A：拿球啊，他那邊
      有啊，往那邊過去，我打電話叫他拿出來，就沒有要進去
      了 B：嘿好好好」（偵卷第84至85、98至99頁），可見係
      劉憲璋撥打電話予被告表示要向他人（應為被告之毒品來
      源）購買毒品，被告則表示劉憲璋不認識該藥頭，由她代
      劉憲璋向該藥頭購買毒品、並提供相關施用毒品器具給劉
      憲璋之事實。參以證人劉憲璋於警詢及偵查時明確證稱：
      上開對話內容是我跟被告的通話，因為我不知道藥頭，所
      以我都是透過被告跟藥頭購買，111年6月9日那次我拿2千
      元給被告，請她幫我調毒品，被告當天有給我1包2千元的
      安非他命，被告沒有說要跟我合資購買毒品，被告是在關
      廟區她住的鐵皮屋那裡交毒品給我的等語（偵卷第84至86
      、112至113、115頁），顯然已就如何與被告聯繫代向藥
      頭購買毒品、如何交付購買毒品價金及取得毒品之過程及
      細節詳細交代，佐以前揭劉憲璋與被告之通訊監察譯文，
      確與劉憲璋上開證述之內容大致吻合，所述情節亦堪稱合
      理，足認其所述為真，是劉憲璋主觀上亦不認為係向被告
      購買毒品，僅因其不認識藥頭，方請其姊（即被告）代為
      向該藥頭購買毒品。而被告於本院審理時亦一再表示：當
      時她身上沒有毒品，因為劉憲璋拜託她去外面問藥頭有沒
      有，我才帶著劉憲璋一起去找藥頭幫劉憲璋購買毒品，我
      怎麼可能賣東西給我弟弟等語（本院卷第443至444頁），
      考量被告與劉憲璋係親姊弟關係，依一般社會人情義理及
      通念，於其弟有施用毒品之需求但無購毒管道，而被告既
      有取得毒品之管道，被告受其弟之託、代其弟向藥頭購買
      毒品亦非不可想像，且屬人之常情；況綜觀卷內全部卷證
      資料，亦無其他證據足資證明被告確有販賣第二級毒品予
      劉憲璋之事實，是檢察官此部分之主張容有誤會。
（三）綜上所述，本件事證明確，被告上開共同販賣第二級毒品
      甲基安非他命（附表編號1至3）及幫助施用第二級毒品甲
      基安非他命（附表編號4）之犯行均堪以認定，應依法論
      科。
二、論罪科刑：
（一）查甲基安非他命依其成癮性、濫用性及對社會危害性之程
      度，已列為毒品危害防制條例第2條第2項第2款所規定之
      第二級毒品。又按無償受他人委託，代為購買第二級毒品
      甲基安非他命後交付委託人，以便利、助益委託人施用者
      ，為幫助施用；苟以便利、助益委託人販賣者，則為幫助
      販賣，其行為人於購入甲基安非他命之始，即係為委託人
      而持有，並非購入後始另行起意，交付而移轉甲基安非他
      命之所有權予委託人。此與轉讓甲基安非他命，係指原未
      受他人委託而基於為自己之意思購買後，始起意將其所有
      之甲基安非他命，以移轉所有權之意思交付他人之情形，
      顯然有別（最高法院98年度台上字第3670號判決意旨可資
      參照）。本件被告就附表編號4部分所為，係無償受劉憲
      璋委託，代為向藥頭購買甲基安非他命後，交付予劉憲璋
      ，以便利、助益劉憲璋施用第二級毒品甲基安非他命，被
      告於購入甲基安非他命之始，即係為劉憲璋而持有，並非
      購入後始另行起意，交付而移轉甲基安非他命之所有權予
      劉憲璋。是核被告：
　　⒈就犯罪事實一、（一）所為，係犯刑法第28條、毒品危害
      防制條例第4條第2項之共同販賣第二級毒品罪（3罪）。
      被告與該名真實姓名年籍均不詳之成年男子就上開3次販
      賣毒品犯行（即附表編號1至3），均有犯意聯絡及行為分
      擔，為共同正犯。檢察官起訴意旨認被告係單獨為上開附
      表編號1至3所示犯行，尚有未洽，而檢察官雖以單獨犯起
      訴，經本院審理結果認係屬共同正犯，惟其罪名同為「販
      賣第二級毒品」，且均係正犯，僅行為態樣有單獨犯與共
      同正犯之分，自無庸變更起訴法條。
　　⒉就犯罪事實一、（二）所為，係犯刑法第30條第1項前段、
      毒品危害防制條例第10條第2項之幫助施用第二級毒品罪
      （1罪）。公訴意旨認被告所為係犯毒品危害防制條例第4
      條第2項之販賣第二級毒品罪嫌，容有未洽，業如前述，
      因基本社會事實均同一，且經本院當庭諭知上開罪名（本
      院卷第444頁），無礙被告防禦權之行使，爰依法變更起
      訴法條予以審理。　
（二）被告於販賣前非法持有第二級毒品甲基安非他命之低度行
      為，為販賣之高度行為所吸收；另被告持有第二級毒品之
      低度行為，亦為幫助施用之高度行為所吸收，均不另論罪
      。
（三）被告所犯上開3次共同販賣第二級毒品罪【即犯罪事實一
      、（一），附表編號1至3】、1次幫助施用第二級毒品罪
      【即犯罪事實一、（二），附表編號4】間，犯意各別，
      行為互殊，均應予以分論併罰。
（四）另就附表編號4部分，被告係幫助犯施用第二級毒品罪，
      被告對於施用第二級毒品犯罪，與劉憲璋有共同之認識，
      惟僅以幫助之意思，對於正犯即劉憲璋資以助力，被告並
      未參與實施犯罪之行為，所犯情節較正犯輕微，爰依刑法
      第30條第2項規定，按正犯之刑減輕之。　　
（五）爰審酌被告明知毒品甲基安非他命對人體危害甚大，竟無
      視於政府反毒政策及國家防制杜絕毒品犯罪之禁令，竟分
      別幫助他人施用甲基安非他命及販賣甲基安非他命予他人
      ，助長毒品氾濫，使他人受到毒品之危害，戕害國人身心
      健康，破壞社會風氣，危害非輕，行為甚為不該，實不宜
      寬貸；再考量被告犯後供詞反覆，一再否認犯行，犯後態
      度非佳；兼衡被告幫助施用第二級毒品之對象僅劉憲璋一
      人、共同販賣第二級毒品之對象僅林倉賓一人，所得價金
      亦非甚鉅；再衡及被告自承教育程度為國中畢業、曾從事
      資源回收工作、日薪約幾百元、已婚、育有1名成年子女
      （本院卷第445頁）暨犯罪之動機、手段、情節、所生危
      害及獲利多寡等一切具體情狀，分別量處如附表編號1至4
      所示之刑，並就如附表編號4所示之刑，諭知易科罰金之
      折算標準
（六）又本院考量刑法第51條數罪併罰定執行刑之立法方式，係
      採限制加重原則，非以累加方式定應執行刑，如以實質累
      加之方式定應執行刑，則處罰之刑度顯將超過其行為之不
      法內涵，而違反罪責原則，並考量因生命有限，刑罰對被
      告造成之痛苦程度，係隨刑度增加而生加乘效果，而非以
      等比方式增加，是則以隨罪數增加遞減其刑罰之方式，當
      足以評價被告行為之不法性之法理（即多數犯罪責任遞減
      原則），本院審酌被告所犯共同販賣第二級毒品罪，對象
      僅林倉賓一人，犯罪時間均集中在111年5月間，且犯罪手
      法類似，並斟酌被告各次犯行相隔時間、年齡、欲達矯正
      效果需要之刑罰強度等一切情狀，爰就被告所犯上開共同
      販賣第二級毒品甲基安非他命等3罪（即附表編號1至3）
      ，定應執行刑如主文所示。
三、沒收部分：
（一）按犯罪所得，屬於犯罪行為人者，沒收之；於全部或一部
      不能沒收或不宜執行沒收時，追徵其價額，刑法第38條之
      1第1項前段、第3項分別定有明文。又按沒收係以犯罪為
      原因而對於物之所有人剝奪其所有權，將其強制收歸國有
      之處分；犯罪所得之沒收、追繳或追徵，在於剝奪犯罪行
      為人之實際犯罪所得（原物或其替代價值利益），使其不
      能坐享犯罪之成果，重在犯罪者所受利得之剝奪，兼具刑
      罰與保安處分之性質，故無利得者自不生剝奪財產權之問
      題。因此，即令二人以上共同犯罪，關於犯罪所得之沒收
      、追繳或追徵，亦應各按其利得數額負責，並非須負連帶
      責任，此與犯罪所得財物之追繳發還被害人，因渉及共同
      侵權行為與填補被害人損害而應負連帶返還責任（司法院
      院字第2024號解釋），及以犯罪所得作為犯罪構成（加重
      ）要件類型者，基於共同正犯應對犯罪之全部事實負責，
      則就所得財物應合併計算之情形，均有不同。有關共同正
      犯犯罪所得之沒收、追繳或追徵，最高法院向採之共犯連
      帶說（70年台上字第1186號⑵判例意旨、64年台上字第261
      3號判例意旨、66年1月24日66年度第1次刑庭庭推總會議
      決定㈡），業經最高法院104年度第13次刑事庭會議決議不
      再援用、供參考，並改採沒收或追徵應就各人實際分受所
      得者為之見解。經查，被告販賣第二級毒品甲基安非他命
      所得，業經認定如附表編號1至3所示，且依其與購毒者林
      倉賓之交易情形，均足認業已收取，應認屬被告之犯罪所
      得。又該等犯罪所得均未經扣案，且與被告本身所有之金
      錢混同而不能識別，均應依刑法第38條之1第1項前段規定
      宣告沒收，於全部或一部不能沒收或不宜執行沒收時，則
      應依同條第3項規定，追徵其價額。
（二）另扣案之行動電話1支（IMEI：000000000000000號，含門
      號0000000000號SIM卡1張），係被告所有供其犯本件販賣
      第二級毒品所用之物，業據被告供陳在卷（本院卷第440
      至443頁），並有前揭被告與購毒者林倉賓之通訊監察譯
      文等資料在卷可佐，應依毒品危害防制條例第19條第1項
      規定，宣告沒收之。
據上論斷，應依刑事訴訟法第299條第1項前段、第300條，毒品
危害防制條例第4條第2項、第10條第2項、第19條第1項，刑法第
11條前段、第28條、第30條第1項前段、第2項、第41條第1項前
段、第51條第5款、第38條之1第1項前段、第3項、第40條第1項
、第40條之2第1項，判決如主文。
本案經檢察官許嘉龍提起公訴，檢察官周盟翔移送併辦，檢察官
紀芊宇到庭執行職務。
中　　華　　民　　國　　111 　年　　11　　月　　23　　日
　　　　　　　　　刑事第十四庭  審判長法　官　周紹武
　　　　　　　　　                    法  官  蕭雅毓
　　　　　　　　　                    法  官  林岳葳  
以上正本證明與原本無異。
如不服本判決應於收受本判決後20日內向本院提出上訴書狀，並
應敘述具體理由。其未敘述上訴理由者，應於上訴期間屆滿後20
日內向本院補提理由書狀（均須按他造當事人之人數附繕本）「
切勿逕送上級法院」。 
  　　　　　　　　　　　　　　　      書記官　吳玫萱
中　　華　　民　　國　　111 　年　　11　　月　　28　　日

附表：                                                                            111年度訴字第969號       編號  對象    時間 （民國）  地  點 毒品之種類、數量及價金（新臺幣）        方         式     罪名、宣告刑及沒收 1 林倉賓   111年5月14日上午7時55分許 臺南市○○區○○○街00號前 不詳重量之第二級毒品甲基安非他命1包 3,000元 林倉賓以行動電話門號0000000000號撥打劉玉惠持用之行動電話門號0000000000號，與劉玉惠及某真實姓名年籍均不詳之成年男子聯繫後，雙方約定在左列時、地見面，劉玉惠將不詳重量之第二級毒品甲基安非他命1包交與林倉賓，林倉賓嗣於同日晚上匯款7,000元（包含本次3,000元之毒品價金及先前欠款4,000元）至劉玉惠指定之帳戶。 劉玉惠共同販賣第二級毒品，處有期徒刑拾年參月。 扣案之行動電話壹支（含門號○○○○○○○○○○號SIM卡壹張）沒收；未扣案販賣第二級毒品所得現金新臺幣參仟元沒收，如全部或一部不能沒收或不宜執行沒收時，追徵其價額。 2  111年5月19日凌晨0時30分許 臺南市○區○○路000號北海道超市前 不詳重量之第二級毒品甲基安非他命1包 3,000元 林倉賓以行動電話門號0000000000號撥打劉玉惠持用之行動電話門號0000000000號，與劉玉惠及某真實姓名年籍均不詳之成年男子聯繫後，雙方約定在左列時、地見面，劉玉惠將不詳重量之第二級毒品甲基安非他命1包交與林倉賓，林倉賓嗣後匯款3,000元之毒品價金至劉玉惠指定之帳戶。 劉玉惠共同販賣第二級毒品，處有期徒刑拾年參月。 扣案之行動電話壹支（含門號○○○○○○○○○○號SIM卡壹張）沒收：未扣案販賣第二級毒品所得現金新臺幣參仟元，均沒收，如全部或一部不能沒收或不宜執行沒收時，追徵其價額。 3  111年5月27日下午7時51分許 臺南市○區○○路000號北海道超市前 不詳重量之第二級毒品甲基安非他命1包 2,000元 林倉賓以行動電話門號0000000000號撥打劉玉惠持用之行動電話門號0000000000號，與劉玉惠及某真實姓名年籍均不詳之成年男子聯繫後，雙方約定在左列時、地見面，劉玉惠將不詳重量之第二級毒品甲基安非他命1包交與林倉賓，林倉賓嗣後匯款2,000元之毒品價金至劉玉惠指定之帳戶。 劉玉惠共同販賣第二級毒品，處有期徒刑拾年參月。 扣案之行動電話壹支（含門號○○○○○○○○○○號SIM卡壹張）沒收：未扣案販賣第二級毒品所得現金新臺幣貳仟元，均沒收，如全部或一部不能沒收或不宜執行沒收時，追徵其價額。 4 劉憲璋 111年6月9日晚上7時16分後之某時許 臺南市○○區○○段000地號上鐵皮屋（劉玉惠住處） 不詳重量之第二級毒品甲基安非他命1包 2,000元 劉憲璋以行動電話門號0000000000號與劉玉惠持用之行動電話門號0000000000號聯繫後，雙方約定在左列時、地見面，劉憲璋交付劉玉惠2,000元之毒品價金，委託劉玉惠代向藥頭購買不詳重量之第二級毒品甲基安非他命1包，劉玉惠向其藥頭購得毒品後旋即轉交與劉憲璋。 劉玉惠幫助犯施用第二級毒品罪，處有期徒刑參月，如易科罰金，以新臺幣壹仟元折算壹日。    

附錄本判決論罪科刑法條：
毒品危害防制條例第4條
（販運製造毒品罪）
製造、運輸、販賣第一級毒品者，處死刑或無期徒刑；處無期徒
刑者，得併科新臺幣3,000萬元以下罰金。
製造、運輸、販賣第二級毒品者，處無期徒刑或10年以上有期徒
刑，得併科新臺幣1,500萬元以下罰金。
製造、運輸、販賣第三級毒品者，處7年以上有期徒刑，得併科
新臺幣1,000萬元以下罰金。
製造、運輸、販賣第四級毒品者，處5年以上12年以下有期徒刑
，得併科新臺幣500萬元以下罰金。
製造、運輸、販賣專供製造或施用毒品之器具者，處1年以上7年
以下有期徒刑，得併科新臺幣150萬元以下罰金。
前五項之未遂犯罰之。

毒品危害防制條例第10條
（施用毒品罪）
施用第一級毒品者，處6月以上5年以下有期徒刑。
施用第二級毒品者，處3年以下有期徒刑。